臺灣臺北地方法院民事簡易判決
110年度店簡字第1243號
原      告  傅冠堯  
被      告  楊芥涵  
訴訟代理人  吳昱圻律師
上列當事人間請求返還借款事件，本院於民國110年11月4日言詞
辯論終結，判決如下：
    主      文
被告應給付原告新臺幣貳拾伍萬元，及自民國一百一十年五月十
九日起至清償日止，按週年利率百分之五計算之利息。　
訴訟費用由被告負擔。
本判決得假執行。但被告如以新臺幣貳拾伍萬元為原告預供擔保
後，得免為假執行。
    事實及理由
一、原告主張：伊分別於民國108年7月22日、108年8月21日匯款
    款新臺幣（下同）5萬元、20萬元貸與被告（下稱系爭款項
    ），事後多次透過LINE通訊軟體或傳訊息詢問還款，被告均
    置之不理，爰起訴請求，並聲明：如主文所示。
二、被告則以：伊於108年6月間信用貸款購入二手汽車，原告知
    悉後主動匯款至伊帳戶供清償車貸，詎事後反悔贈與金錢予
    伊，要求伊向銀行辦理貸款返還，原告應提出借據或舉證證
    明兩造間確實有消費借貸之意思表示合致，並聲明：原告之
    訴駁回。
三、法院之判斷：
　㈠按稱消費借貸者，謂當事人一方移轉金錢或其他代替物之所
    有權於他方，而約定他方以種類、品質、數量相同之物返還
    之契約；借用人應於約定期限內，返還與借用物種類、品質
    、數量相同之物，未定返還期限者，借用人得隨時返還，貸
    與人亦得定1個月以上之相當期限，催告返還，民法第474條
    第1項、第478條分別定有明文。前開規定所謂貸與人得定1
    個月以上之相當期限催告返還，非謂貸與人之催告必須定有
    期限，祇須貸與人有催告之事實，而催告後已逾1個月以上
    相當期限者，即認借用人有返還借用物之義務（最高法院73
    年臺抗字第413號判決意旨參照）。查原告前揭主張，提出
    郵局存證信函、存簿明細、LINE對話紀錄在卷可按（見本院
    卷第31至45、69至84、127至157），觀諸如附表所示對話紀
    錄可知，原告曾要求被告返還系爭款項，而被告亦曾表示會
    還款，且未見原告有何提及系爭款項係贈與被告之意，應認
    系爭款項並非原告無償支付或墊付，而係原告貸與被告以供
    其清償貸款，復被告對有收到原告所匯系爭款項之事實不爭
    執（見本院卷第103頁），足見原告本於兩造間消費借貸關
    係之合意，而將系爭款項匯款予被告，堪認兩造間存有借貸
    關係。又兩造間就消費借貸並未定有返還期限，而原告於11
    0年3月15日始以臺北安和郵局第426號存證信函催告被告返
    還借款（見本院卷第31、155頁），故應於該催告屆滿一個
    月之翌日即110年4月15日始得行使借款返還請求權，則原告
    請求被告返還系爭款項，自屬有據。
　㈡被告辯稱：兩造間不存在消費借貸合意，提出LINE對話紀錄
    、手機簡訊在卷（見本院卷第109至115頁），惟據被告在前
    述內容稱：「靠你翻翻歷史訊息ok？是你主動說匯款給我！
    ！乾 現在又變借？」「你根本不缺錢啦 在這死皮賴臉要！
    有夠小氣」，而原告覆稱：「楊小姐，手機、鋼琴、電腦那
    些我買來送你的不會跟你討，但這筆25萬的借款再凹只會更
    難看」等文句（見本院卷第113頁），應為被告事後單方面
    否認，並無任何憑據足徵兩造間就系爭款項無借貸之意思，
    依如附表所示對話內容，已足認定兩造間係基於消費借貸契
    約合意，原告始將系爭款項交付被告，若兩造間就系爭款項
    未存在借貸關係，被告豈會在收受原告多次請求返還系爭款
    項訊息後，未曾以接續對話回覆、反對或其他方式爭執，被
    告對原告指稱積欠系爭款項一事，甚至曾表示會還款，顯與
    常情有違。
　㈢次按消費借貸契約之訂立，法律上並無應以書面為之之規定
    ，民法第三條第一項所謂依法律之規定，有使用文字之必要
    者，即不包括消費借貸契約之訂立在內；不能以當事人未另
    約定利息之金錢數額，遂謂該契約之性質非金錢借貸，此觀
    最高法院27年上字第3240號、33年上字第1598號判例意旨自
    明。查原告雖自承本件未書立借據，亦無利息約定等情（見
    本院卷第163頁），然原告既已就本件係由其借貸25萬元予
    被告一節證明如上，縱本件消費借貸未書立借據，亦無約定
    利息，揆諸上開判例意旨，亦不影響消費借貸契約業已成立
    之事實。是被告上開所辯，核均無可採。
　㈣按給付無確定期限者，債務人於債權人得請求給付時，經其
    催告而未為給付，自受催告時起，負遲延責任；其經債權人
    起訴而送達訴狀，或依督促程序送達支付命令，或為其他相
    類之行為，與催告有同一之效力；又遲延之債務以支付金錢
    為標的者，債權人得請求依法定利率計算之遲延利息；而應
    付利息之債務，其利率未經約定，亦無法律可據者，週年利
    率為百分之5，民法第229條第2項、第233條第1項及第203條
    分別定有明文。查兩造並未約定系爭款項之給付期限，屬給
    付無確定期限者，惟兩造間之消費借貸契約在本件訴訟繫屬
    之前確已催告屆期，業如前述，被告催告屆期未為清償，給
    付即陷於遲延，原告請求自支付命令送達翌日即110年5月19
    日（見支付命令卷第31頁）起至清償日止，按週年利率5％計
    算之法定遲延利息，核無不合，應予准許。
四、綜上所述，原告依據消費借貸之法律關係，請求被告給付25
    萬元及自110年5月19日起至清償日止，按週年利率5％計算之
    利息，為有理由，應予准許。　　
五、本件係就民事訴訟法第427條訴訟適用簡易程序所為被告敗
    訴之判決，依同法第389條第1項第3款規定，應依職權宣告
    假執行，並依同法第392條第2項、第3項規定，依職權宣告
    被告如預供擔保後，得免為假執行。
六、本件事證已臻明確，兩造其餘攻擊防禦方法，於本判決結果
    不生影響，爰不一一論述，併此敘明。　　
七、訴訟費用負擔之依據：民事訴訟法第78條。
中　　華　　民　　國　　110 　年　　12　　月　　3 　　日
                  臺灣臺北地方法院新店簡易庭
                              法  官　鄧德倩
以上為正本係照原本作成。
如不服本判決，應於判決送達後20日內向本庭提出上訴狀（須按
他造當事人之人數附繕本）；如委任律師提起上訴者，應一併繳
納上訴審裁判費。
中　　華　　民　　國　　110 　年　　12　　月　　3 　　日
                              書記官  張嘉崴　
附表：
日期 兩造之對話內容 頁碼 （本院卷） 108年9月17日 原告：…，到時候妳再跟我說還錢計畫就好 第139頁 108年9月20日 原告：至於錢的部分我不急著用，等妳工作滿三個月後再去辦同業貸款吧，到時順便把行存放滿 原告：新光沒有員工信貸，妳再問問公股銀行或三信吧，我這次跟元大貸，給我還不錯的利率 第133頁 108年11月17日 原告：之後line我也會封掉，所以25萬元需要寫個借據，我不會跟妳算利息，也沒急著這幾個月跟你拿，但我需要留個憑証 被告：什麼鬼據啊 被告：過陣子就給你了啦 被告：丟搞喔 阿封完 我之後匯給你怎聯絡 被告：真的很扯欸 又不是我死命求借的 被告：這幾個月處理好就匯給你了啦 不用該不用急啦 被告：沒要賴 放心啦 第133至135頁 108年12月7日 原告：我們各自的東西分完就不用再聯絡了，錢的部分我不急，等妳之後工作穩定後再用員工貸款一次還我就好 被告：在努力上班呀不然怎麼趕快還你 原告：當初會借你，就是心疼妳想幫妳，等妳之後穩定了再還 被告：但我遇上史上最操 第137頁 109年5月9日 被告：再貸款會繳不出來利息了，行員貸款也要就職一個期間才能認可，之前就有問過了 被告：對不起喔 目前真的暫時申貸困難....等比較有機會貸了，我再去問看看 第139、143頁 109年10月5日 原告：貸款最近有進度了嗎？ 被告：是要多少金額喔？ 原告：7/22五萬&8/21二十萬，總共25萬元 被告：5萬是蝦米捏？ 被告：忘記了 原告：7/22我先從我的戶頭轉給妳五萬，後來的二十萬是等我基金漲起來贖回後再傳給妳的 被告：我能力目前20喔...... 被告：再逼也沒辦法惹捏... 原告：…。當初借妳錢很單純是希望能幫妳，…，但我並沒有因此而逼迫妳急著還錢吧？ 被告：…，如果你急的話，要看不先轉給你那些，真的很拍謝～因為貸款太高，真的之後無法負荷，而且...會不會待到年後都還未知 原告：…。還是妳想一個可以負擔的還款方式吧？ 被告：沒有什麼負擔方式ㄚ......暫且緊繃就這樣了 第145至147頁 109年2月17日 被告：…，我也真的沒錢啦逼死也沒用，要擠就只有15萬啦 被告：阿就沒上班了啊擠不出來不然要怎樣 被告：老實告訴你啦 我媽現在又帕氏金森症啦 身邊也要留點錢啦 就擠不出來啦 第153頁